臺灣臺中地方法院刑事判決　　　　　　　　　　　　九十三年度訴字第一七六六號
　　公　訴　人　臺灣臺中地方法院檢察署檢察官
　　被　　　告　丙○○
　　指定辯護人　本院公設辯護人乙○○
右列被告因重傷害案件，經檢察官提起公訴（九十三年度偵字第一一一一八號），本
院判決如左：
    主  文
丙○○傷害人之身體，處有期徒刑陸月，如易科罰金，以參佰元折算壹日。
    犯罪事實
一、丙○○與甲○○均任職於址設臺中縣大甲鎮○○路○段七九二號之「大甲製粉廠
    股份有限公司」（下稱大甲製粉廠），二人係屬同事。民國九十二年十二月四日
    上午十時十分許，二人在上址工作場所內，因產品瑕疵之責任問題發生口角，丙
    ○○竟基於傷害甲○○身體之犯意，接續出拳毆打甲○○之左臉頰、以腳踢甲○
    ○之右胸部，嗣並與甲○○相互拉扯，致甲○○受有外傷性內耳傷害（聽損約七
    十分貝）併內耳淋巴  管、左臉、右胸挫擦傷、右手擦傷之傷害。
二、案經甲○○訴由臺中縣警察局大甲分局報告臺灣臺中地方法院檢察署檢察官偵查
    起訴。
    理  由
一、認定犯罪事實之依據：
  (一)被告丙○○坦承有於前開時、地，因產品責任問題之爭執，出手毆打告訴人甲○
    ○之行為。
  (二)證人即告訴人甲○○於警詢及檢察官訊問中之指、證述。
  (三)證人戊○○（大甲製粉廠廠長）於本院審理中之證述（關於被告與告訴人二人曾
    因產品責任問題發生爭執，被告並有出手毆打告訴人之行為，嗣並相互拉扯之事
    實）。
  (四)光田綜合醫院診斷證明書二紙（附於偵查卷第九頁、第十頁）。
  (五)光田綜合醫院九十三年七月十九日（九三）光醫事字第 9300571號函（意旨：告
    訴人之聽損達七十分貝；但該函所稱告訴人聽覺無回復可能部分，本院不採，詳
    於後述）。
  (六)光田綜合醫院九十三年九月六日（九三）光醫事字第9300714號函及所附告訴人
    病歷影本（意旨：告訴人因受外傷引起左耳神經性聽損約達七十分貝，未達全部
    喪失之程度，聽覺全部喪失係指聽損達一百一十分貝以上）。
  (七)行政院國軍退除役官兵官兵輔導委員會臺中榮民總醫院九十三年九月二十二日中
    榮醫企字第0930005304號函及所附鑑定書（意旨：告訴人於九十三年三月二十五
    日經聽力檢查結果，聽力為五十分貝、九十三年四月五日聽力四十二分貝、九十
    三年九月八日受本院囑託前往鑑定之聽力檢查結果七十八分貝不可信）。
  (八)臺灣高等法院被告全國前案紀錄表（被告素行之認定）。
二、指定辯護人雖為被告辯護稱：依告訴人甲○○所提之光田綜合醫院診斷證明書之
    記載，告訴人所受之聽損，似與被告之傷害行為有直接之關係，惟感音性聽障之
    原因多端，頭部外傷、老化、噪音、藥物、病毒、突發性、梅尼爾氏症等，均為
    可能之原因；依告訴人長期處於高度噪音污染之工作環境，且年已達六十五歲之
    高齡，告訴人之受有七十分貝之聽損，亦可能係因長期暴露於噪音之環境中及老
    化所致，未必與被告之傷害行為有直接之關係等語。惟查：
  (一)本件被告所致告訴人之傷害，非僅聽力受損一項，此參前開光田綜合醫院之診斷
    證明書記載甚明。
  (二)告訴人於大甲製粉廠工作已達二十餘年，負責「精選組」之工作，長期暴露於八
    十五分貝以上之高噪音環境中等情，固據證人戊○○於本院審理中到庭證述屬實
    ，並有其提出之「大甲製粉廠股份有限公司噪音測定記錄表」一紙在卷可參。然
    依告訴代理人於審理中提出之告訴人「健康檢查報告表」，則清楚可見告訴人於
    九十年、九十二年被告之傷害行為發生前，聽力均屬正常，而於九十三年（被告
    之傷害行為發生後）之左耳聽力，則呈異常之現象，復參諸前開診斷證明書與醫
    院函文，足認告訴人所受之聽力損害，確係被告所造成無訛，其間自有相當因果
    關係甚明。
三、公訴意旨雖認：被告之傷害行為造成告訴人左耳聽覺部分喪失，已無回復之可能
    ，達於重大不治或難治之傷害，因認被告係涉犯刑法第二百七十七條第二項之後
    段傷害致重傷罪等語。惟按刑法第十條第四項第二款所稱之毀敗一耳或二耳之聽
    能，應指該聽能完全喪失而言，如經過相當之診治而能回復原狀，或雖不能回復
    原狀而僅機能減衰，均不得謂為該款所稱之「重傷」（最高法院二十八年上字第
    一０九八號判例意旨參照），且「刑法第十條第四項第六款所謂其他於身體或健
    康有重大不治或難治之傷害，係指不合於前五款所列舉之重傷」（最高法院台上
    字第四六０號判例參照），本件告訴人之聽力並未完全喪失，尚未達「毀敗」之
    重傷程度，復依前開行政院國軍退除役官兵官兵輔導委員會臺中榮民總醫院函所
    載之聽力檢查結果，足認告訴人之聽力仍有緩慢復原之跡象，公訴意旨認告訴人
    所受之傷害，已達「重傷」之程度，依上開說明，尚有誤會。惟基本社會事實同
    一，爰依法變更起訴之法條。
四、量刑審酌之因素：本件案發之原因、被告與告訴人平日之關係、告訴人所受之傷
    害、被告犯後之態度、其素行良好、惟尚未與告訴人達成和解等一切情狀。
五、適用之法條：刑事訴訟法第二百九十九條第一項前段、第三百條、第三百十條之
    一第一項，刑法第二百七十七條第一項、第四十一條第一項前段，罰金罰鍰提高
    標準條例第一條前段、第二條。
本案經檢察官丁○○到庭執行職務。
中      華      民      國    九十三    年     十一     月      九      日
                          臺灣臺中地方法院刑事第六庭
                              審判長法  官 簡  源  希
                                    法  官 林  念  祖
                                    法  官 鄧  敏  雄
右正本證明與原本無異。
如不服本判決，應於判決送達後十日內向本院提出上訴狀，上訴於臺灣高等法院臺中
分院( 須附繕本 )。
                                     書記官
中      華      民      國    九十三    年     十一     月     三十     日
附錄本案論罪科刑法條全文：
中華民國刑法第二百七十七條第一項
傷害人之身體或健康者，處三年以下有期徒刑、拘役或一千元以下罰金。
